臺灣板橋地方法院民事裁定　　　　　　99年度司財管字第89號
聲　請　人　方明枝
上列聲請人聲請對被繼承人方金城選任遺產管理人事件，本院裁
定如下：
    主      文
選任方素祝（女、民國○○○年○月○○○日生、身分證統一編
號：Ｚ000000000號、住屏東縣屏東市○○○路二十五
巷一號）為被繼承人方金城（男、民國○○年○月○○日生、身
分證統一編號：Ｚ000000000號、生前最後住所為新北
市○○區○○街一八九號十二樓之二）之遺產管理人。
程序費用由被繼承人方金城之遺產負擔。
    理  由
一、按繼承開始時，繼承人之有無不明，而無親屬會議或親屬會
    議未於一個月內選定遺產管理人者，利害關係人或檢察官得
    聲請法院選任遺產管理人，並由法院依公示催告程序，定六
    個月以上之期限，公告繼承人，命其於期限內承認繼承；又
    被繼承人之所有繼承人均拋棄其繼承權者，亦準用關於無人
    承認繼承之規定，民法第1177條、第1178條第2 項、第1176
    條第6 項定有明文。
二、本件聲請意旨略以：座落於屏東縣屏東市○○段○○段69地
    號土地為聲請人與方三木、方三傑、方振瑞、方利益、方仁
    福、方仁春、方水、方順豐、方舜聯、方順常、方金文、方
    英才及被繼承人方金城等14人共有。今被繼承人方金城已於
    99年1 月8 日死亡，且該各順位之繼承人均已亡歿或於法定
    期間內聲明拋棄繼承，其親屬亦未依民法第1177條選定遺產
    管理人，致聲請人無法就上開土地訴請分割，聲請人係被繼
    承人方金城之利害關係人，為此聲請選任被繼承人之遺產管
    理人等語。
三、聲請人主張被繼承人方金城與其為土地共有人，並已於99年
    1 月8 日死亡，其所有繼承人均已死亡或拋棄繼承等情，業
    據其提出臺灣屏東地方法院99年度訴字第420 號民事判決影
    本、土地登記第一類謄本等件為證，並經本院依職權調閱99
    年度司繼字第611 號拋棄繼承卷核閱無訛，自堪信為真實。
四、從而，聲請人以利害關係人身分聲請選任被繼承人方金城之
    遺產管理人，核與首揭規定尚無不合。又聲請人所聲請選任
    為被繼承人方金城遺產管理人之方素祝已同意擔任被繼承人
    方金城之遺產管理人，並提出同意書1 件附卷足參。經核方
    素祝乃職司地政士，有屏東縣地政士開業執照影本為證，其
    對於遺產管理事件應有瞭解，並就遺產管理人職務之遂行，
    有所助益，且身為地政士，應會秉公辦理，要不致有利害偏
    頗之虞，為保障聲請人之利益及期程序之公正、公信起見，
    本院認以選任方素祝地政士為被繼承人方金城之遺產管理人
    為適當。至被繼承人方金城之繼承人既均拋棄繼承，其遺產
    依民法第1176條第6 項準用關於無人承認繼承之規定，依同
    法第1185條規定，於清償債權並交付遺贈物後，如有賸餘，
    應歸屬國庫，附予敘明。
五、依非訟事件法第157 條，裁定如主文。
六、如對本裁定抗告須於裁定送達後10日內向本院提出抗告狀，
    並繳納抗告費新臺幣1,000 元。
中    華    民    國   100    年    2     月    16    日
                  家事法庭      司法事務官  翟天翔